【裁判字號】    97,訴,765
【裁判日期】    970328
【裁判案由】    妨害自由
【裁判全文】
臺灣彰化地方法院刑事判決               97年度訴字第765號
公  訴  人  臺灣彰化地方法院檢察署檢察官
被      告  甲○○
上列被告因妨害自由案件，經檢察官提起公訴（97年度偵字第
1682號），本院依簡式審判程序判決如下：
    主  文
甲○○犯剝奪他人行動自由罪，處有期徒刑參月，如易科罰金，
以新臺幣壹仟元折算壹日。扣案之螺絲起子壹支沒收。
    事  實
一、甲○○與鄭妙姿為夫妻，二人間具有家庭暴力防治法第3條
    第1款所定之家庭成員關係，前因家暴案件分居中。緣甲○
    ○欲與鄭妙姿復合，乃於民國97年1月2日晚間，在鄭妙姿下
    班返家之路上等候，嗣鄭妙姿於當日晚上7時30分許騎乘車
    牌號碼YHR-168號重型機車行駛至彰化縣北斗鎮○○路與舜
    耕路口停等紅燈之際，甲○○竟基於剝奪他人行動自由之犯
    意，從路邊衝出逕自坐在上開機車後座，且抱住鄭妙姿，並
    持一字型螺絲起子1支抵住鄭妙姿之右腰際，向鄭妙姿恫稱
    ：需騎回其位於彰化縣溪州鄉西畔村石塔巷8號住處，否則
    要與之同歸於盡等語，致鄭妙姿心生畏懼，不得已依甲○○
    指示騎乘機車前往上址，而以此非法方法剝奪鄭妙姿之行動
    自由。鄭妙姿隨同甲○○進入上址住處屋內後，甲○○遂將
    門鎖住，並要求鄭妙姿返家與其一同生活。嗣鄭妙姿藉故上
    廁所，並在廁所內撥打電話予其大兒子陳建霖，經其子報警
    後，為警前往上址查獲，並扣得甲○○所有供犯罪所用之螺
    絲起子1支，而悉上情。
二、案經鄭妙姿訴由彰化縣警察局北斗分局報告臺灣彰化地方法
    院檢察署檢察官偵查起訴。
    理  由
一、本案被告甲○○所犯係死刑、無期徒刑、最輕本刑為3年以
    上有期徒刑以外之罪，其於準備程序就前揭被訴事實為有罪
    之陳述，經受命法官告知簡式審判程序之旨，並聽取其與公
    訴人之意見後，本院認無不得或不宜改依簡式審判程序進行
    之處，爰依刑事訴訟法第273條之1第1項、第284條之1，裁
    定本案由受命法官獨任進行簡式審判程序，合先敘明。
二、訊據被告甲○○對於上開事實坦承不諱，並經證人即被害人
    鄭妙姿於警詢及偵查中證述明確，而被告因此次以非法方法
    剝奪他人行動自由之行為，經告訴人向本院家事法庭聲請核
    發保護令，本院審理後亦認告訴人之聲請為適當，而准予核
    發民事通常保護令，有本院97年度家護字第34號民事通常保
    護令1份在卷可稽，復有螺絲起子1支扣案可佐，足徵被告之
    任意性自白與事實相符，可以採為論罪科刑之依據。綜上，
    本案事證明確，被告犯行洵堪認定，應予依法論科。
三、按所謂「剝奪人之行動自由」，係指不法拘束他人之身體，
    使其進退行止不得自主自由之謂（最高法院90年度台上字第
    1661號刑事判決意旨參照）；又按刑法第302條第1項之剝奪
    他人行動自由罪，以私行拘禁或以其他非法方法，剝奪人之
    行動自由為要件。所謂非法方法，當包括強暴、脅迫、恐嚇
    等足以剝奪他人行動自由之情形在內。故剝奪他人行動自由
    所實施之非法方法，縱合於刑法第305條恐嚇危害安全之情
    形，仍應視為剝奪他人行動自由之部分行為，不應再論以該
    恐嚇危害安全罪（最高法院74年台上字第3404號判例、88年
    台上字第6758號、83年台上字第3592號判決意旨參照）。查
    被告甲○○與告訴人鄭妙姿為夫妻，2人間具有家庭暴力防
    治法第3條第1款之家庭成員關係，是核被告甲○○所為，係
    犯刑法第302條第1項之剝奪他人行動自由罪，屬家庭暴力防
    治法第2條第2項所定之家庭暴力罪，惟因家庭暴力防治法之
    上開條文並無罰則規定，是以此部分犯行應僅依刑法妨害自
    由罪之規定予以論罪科刑，附此敘明。又被告對告訴人之恐
    嚇行為，係包含於妨害告訴人行動自由之同一意念之中，縱
    其所為，合於刑法第305條恐嚇危害安全之情形，揆諸前揭
    說明，仍應視為剝奪行動自由之部分行為，不另論罪。爰審
    酌被告為告訴人之夫，竟未能予以尊重，不思以理性、和平
    手段解決紛爭，反僅因感情細故，即剝奪告訴人之人身自由
    ，行為實非可取，兼衡其犯罪之動機、目的、手段、所生危
    害及其犯後坦認犯行，態度尚佳等一切情狀，量處如主文所
    示之刑，並諭知易科罰金之折算標準，以示懲儆。扣案之螺
    絲起子1支，係被告所有供犯罪所用之物，業經被告供明在
    卷，爰依刑法第38條第1項第2款規定宣告沒收。
據上論斷，應依刑事訴訟法第273條之1第1項、第299條第1項前
段，刑法第302條第1項、第41條第1項前段、第38條第1項第2款
，刑法施行法第1條之1，判決如主文。
本案經檢察官莊佳瑋到庭執行職務。
中    華    民    國    97    年    3     月    28    日
                  刑事第二庭          法  官  尚安雅
以上正本證明與原本無異。
如不服本判決，應於判決送達後10日內，向本院提出上訴書狀，
上訴書狀應「敘述具體上訴理由」，並按他造當事人之人數附繕
本。「切勿逕送上級法院」。
告訴人或被害人對於判決如有不服具備理由請求檢察官上訴者，
其上訴期間之計算係以檢察官收受判決正本之日期為準。
中    華    民    國    97    年    4     月     2     日
                                      書記官  陳佳宏
附錄本案論罪科刑法條全文：
中華民國刑法第302條
（剝奪他人行動自由罪）
私行拘禁或以其他非法方法，剝奪人之行動自由者，處 5 年以下
有期徒刑、拘役或 3 百元以下罰金。
因而致人於死者，處無期徒刑或 7 年以上有期徒刑，致重傷者，
處 3 年以上 10 年以下有期徒刑。
第 1 項之未遂犯罰之。


司法院資訊處製作；財團法人民間司法改革基金會備份。
